臺灣高等法院刑事判決　　　　　　　　96年度上易字第2210號
上　訴　人　臺灣臺北地方法院檢察署檢察官
被　　　告　甲○○
上列上訴人因被告傷害案件，不服臺灣臺北地方法院96年度易字
第1498號，中華民國96年8 月21日第一審判決（起訴案號：臺灣
臺北地方法院檢察署96年度偵字第8574號），提起上訴，本院判
決如下：
    主  文
原判決撤銷。
甲○○共同傷害人之身體，累犯，處有期徒刑陸月，如易科罰金
，以新臺幣壹仟元折算壹日。減為有期徒刑參月，如易科罰金，
以新臺幣壹仟元折算壹日。
    事  實
一、甲○○曾因傷害及妨害自由案件，經臺灣板橋地方法院以92
    年度訴字第2630號刑事判決判處有期徒刑4月、3月，應執行
    有期徒刑6月確定，並於民國（下同）94年1月1 日易科罰金
    執行完畢在案。詎仍不知悔改，因與乙○○（原名曾守律）
    就臺北市○○街房屋共有人間租金如何分配、費用如何分攤
    之事，意見相左，心生怨隙，嗣代書王成龍受房屋承租人委
    託出面邀約甲○○、乙○○，於96年1月23日下午2時前往其
    位於臺北市松山區○○○路○段179巷3弄2號「全洋代書事務
    所」洽談租金分配事宜時，甲○○竟於上開時間，夥同3 名
    真實姓名年籍不詳之成年男子一同前往上址事務所，見乙○
    ○已坐在事務所內沙發上與王成龍泡茶談天，竟共同基於傷
    害乙○○身體之犯意聯絡，由甲○○率先持伸縮鐵棍毆打乙
    ○○頭部，其餘3 名男子即一擁而上徒手毆打乙○○，其中
    一人以腳踩乙○○頭部，其中一人朝乙○○頭、頸部等身體
    潑淋泡茶用之熱水，致乙○○受有右側頭皮撕裂傷二處各 6
    公分、1公分、左側無名指挫傷及右無名指撕裂傷小於1公分
    、雙側頸部及左耳燙傷、雙手手背一至二度燙傷等傷害。
二、案經被害人乙○○訴由臺灣臺北地方法院檢察署檢察官偵查
    起訴。
    理  由
壹、程序部分：
一、被告甲○○除認告訴人乙○○、證人王成龍警詢時陳述不實
    外，對於下列其他各項證據方法，均未爭執其證據能力，並
    同意作為證據（見原審卷第21頁反面），本院審酌其作成時
    之情況，認為並無不適當之情事，均得作為證據。
二、按被告以外之人於檢察事務官、司法警察官或司法警察調查
    中所為之陳述，與審判中不符時，其先前之陳述具有較可信
    之特別情況，且為證明犯罪事實存否所必要者，得為證據，
    刑事訴訟法第159條之2亦有明文。經查，告訴人乙○○、證
    人王成龍已經原審於審理程序傳喚到庭陳述，其具結證述之
    內容，與其前於警詢中所言，有不相符之處，依刑事訴訟法
    上開規定，依證人即告訴人乙○○、證人王成龍之筆錄記載
    ，員警於詢問前亦已明確告知渠二人「得保持沉默，無須違
    背自己意思而為陳述，詢問完畢後並經其親閱無訛後始簽名
    捺印」等情，形式上觀之就警詢筆錄製作之過程而言，並無
    不可信之瑕疵，另因認渠等於警詢時之陳述，係甫案發後所
    述，距案發時間較短，而經調查員初次詢問，尚無時間思考
    如何匿、飾、增、減，亦無與被告勾串供詞之機會，動機較
    為純正，足見證人乙○○、王成龍於前開警詢中之陳述內容
    ，應係基於任意性所為，並具有較可信之特別情況，且為證
    明被告之犯罪事實存在所必要，應認其具有證據能力。
貳、實體部分：
一、訊據被告甲○○固坦承伊於上開時、地持伸縮鐵棍毆打告訴
    人乙○○，並朝告訴人潑淋熱水，致其受有上開傷勢之事實
    ，但矢口否認伊帶同到場之3 名男子參與毆打之犯行，辯稱
    ：係伊一人所為云云。惟查：
  (一)據證人即告訴人曾宸峰於警詢時稱：「甲○○帶了7、8人進
    入現場後，就直接持鐵製伸縮棍棒猛敲我頭部，當我倒地後
    有一人踩著我頭部，另一人拿著滾燙的開水從我受傷的地方
    淋下」（見偵查卷第10頁），於原審結證稱：「被告就夥同
    5、6人以上進到事務所裡面，被告手持三節的伸縮鐵棍從我
    頭上打下去，其他人從後面一湧而上，有的踩在我身上毆打
    我，我被鐵棍打到頭皮撕裂都是血，有人又用滾燙開水從我
    頭、頸部淋下去，我不知道是不是被告」等情（見原審卷第
    32頁），參諸在場證人王成龍於警詢時稱：「他們持鐵製三
    節伸縮棍」、「（問：你是否有看到何人先動手毆打曾守律
    ？）甲○○」（見偵查卷第18頁），又於原審證述：「被告
    大概帶三個人進來，一言不合就打起來了」、「有看到壹個
    黑黑的棒子……我無法認出是誰拿棒子的」、「泡茶組在水
    壺上面，一打架我與其他員工就往旁邊退，所以沒有看到」
    、「（問：事後打完了之後你有無檢查你的水壺的位置？）
    還在茶具組上面，水好像有少但是我沒有注意」、被告衝進
    來打人時，已經開始喝茶了，所以水是已經煮沸的」等語（
    見原審卷第34頁至反面、第35頁），所述情節大致相符，惟
    其中證人即告訴人曾宸峰先稱夥同被告參與傷害犯行之人為
    7、8人，復稱為5、6人，陳述先後不一，亦核與在場證人王
    成龍所述共同傷害之人為3 人等情略以出入，經考量告訴人
    因遭受多人圍毆，就實際參與毆擊之人數難免記憶不清，且
    其係被害人，衡情應有誇大其詞之虞，是應以證人王成龍所
    述另有3人共同參與犯案之陳述，較為可採。
  (二)復佐以告訴人於事發當日下午2 時21分許，立即前往國軍松
    山總醫院附設民眾診療服務處急診，經醫師診斷結果有側頭
    皮撕裂傷6公分、1公分、側無名指挫傷及無名指撕裂傷小於
    1 公分、雙側頸部、左耳、手背一至二度燙傷，則有該處診
    斷證明書1 份在卷足憑（見偵查卷第19頁），且被告於本院
    亦坦承前揭犯行（見本院卷第18頁反面），是告訴人指述被
    告率同3 名不詳男子共同毆打告訴人，被告先持伸縮鐵棍敲
    打告訴人頭部、某不詳男子以腳踩告訴人頭部、又不詳男子
    則以泡茶用之滾燙熱水澆淋告訴人，因而造成告訴人上開傷
    勢，堪可認定。被告空言否認夥同3 不詳男子為上開傷害犯
    行，自無可取。
  (三)綜上，本件被告夥同其他不詳姓名之成年人三人共同傷害告
    訴人之事證明確，犯行洵堪認定，自應依法論科。
二、核被告所為，係犯刑法第277條第1項傷害罪。被告與另3 名
    姓名年籍不詳之成年男子共同毆打告訴人成傷，有犯意聯絡
    及行為分擔，為共同正犯。又被告曾因傷害及妨害自由案件
    ，經臺灣板橋地方法院以92年度訴字第2630號刑事判決判處
    有期徒刑4月、3月，應執行有期徒刑6月確定，並於94年1月
    1日易科罰金執行完畢等情，有本院被告前案紀錄表1份附卷
    足憑，是被告於前次徒刑之執行完畢後，5 年以內故意再犯
    本件有期徒刑以上之罪，為累犯，應依刑法第47條第1 項規
    定，加重其刑。
三、原判決以被告犯罪事證明確，予以論罪科刑，固非無見，惟
    查：被告甲○○前已經傷害及妨害自由犯行，經判處徒刑確
    定，仍不知悔悟，5 年內再犯本件傷害犯行，惡性顯然非輕
    ，且夥同三名成年男子共同持三節伸縮鐵棍毆擊並以腳踩告
    訴人頭部之身體重要部位，嗣更以熱水澆淋其頭部，手段兇
    暴，犯後毫無悔意，亦未與告訴人尋求和解，原審未察，就
    被告所犯傷害犯行，僅量處有期徒刑4 月，顯屬過輕，難謂
    與罪罰相當性原則無違。檢察官執此上訴，指摘原審判決不
    當，為有理由。原判決既有前揭可議之處，自應由本院就原
    判決予撤銷改判。爰審酌被告曾有毒品、傷害、妨害自由等
    前科，素行不良，且被告夥同3 名不詳男子持三節伸縮鐵棍
    、腳踩、熱水澆淋告訴人頭部之重要部位，手段兇暴，迄未
    與告訴人和解，犯罪後尚能坦承大部犯行，且與告訴人間，
    本於共有房屋之收益分配情事而生爭執，並參酌被害人之傷
    情，及其他一切情狀，量處有期徒刑6 月，並諭知易科罰金
    之折算標準，以示懲儆。再查中華民國96年罪犯減刑條例於
    95年7月4日公布，於96年7月16日施行，被告犯行係於96年4
    月24日以前所為，符合中華民國96年罪犯減刑條例之減刑要
    件，爰依該條例減輕其刑二分之一為有期徒刑三月，並諭知
    易科罰金之折算標準。
據上論斷，應依刑事訴訟法第369條第1項前段、第364條、第299
第1項前段，刑法第28條、第277條第1項、第47條第1項、第41條
第1項前段，刑法施行法第1條之1，96年罪犯減刑條例第2 條第1
項第3款、第7條第1項、第2項、第9條，判決如主文。
本案經檢察官侯千姬到庭執行職務。
中　　華　　民　　國　　96　　年　　11　　月　　21　　日
                　刑事第十庭    審判長法　官 楊炳禎
　　　　　　　　　　　　　　　　      法　官 陳博志
　　　　　　　　　　　　　　　　      法　官 李春地
以上正本證明與原本無異。
不得上訴。
                                      書記官 蘇秋
中　　華　　民　　國　　96　　年　　11　　月　　21　　日
附錄本案論罪科刑法條全文：
刑法第277條：
傷害人之身體或健康者，處3年以下有期徒刑、拘役或1千元以下
罰金。
犯前項之罪因而致人於死者，處無期徒刑或7 年以上有期徒刑；
致重傷者，處3年以上10年以下有期徒刑。
